【裁判字號】    96,訴,5063
【裁判日期】    970229
【裁判案由】    毒品危害防制條例
【裁判全文】
臺灣高雄地方法院刑事判決              96年度訴字第5063號
公  訴  人  臺灣高雄地方法院檢察署檢察官
被      告  甲○○
上列被告因違反毒品危害防制條例案件，經檢察官提起公訴（96
年度毒偵字第9294號），被告於本院準備程序中為有罪陳述，經
合議庭裁定由受命法官依簡式審判程序獨任審理，本院判決如下
：
    主  文
甲○○施用第一級毒品，累犯，處有期徒刑拾壹月，扣案之海洛
因拾包（驗後淨重壹點肆公克，含包裝袋總重貳點肆公克），
沒收銷燬之，扣案電子磅秤壹台、鏟子及注射針筒各壹支均沒收
。又施用第二級毒品，累犯，處有期徒刑伍月。應執行有期徒刑
壹年壹月，扣案之海洛因拾包（驗後淨重壹點肆公克，含包裝袋
總重貳點肆公克），沒收銷燬之，扣案電子磅秤壹台、鏟子及
注射針筒各壹支均沒收。
    事  實
一、甲○○曾於民國89年間，因施用毒品案件，經本院以89年度
    毒聲字第1623號裁定令入戒治處所施以強制戒治1 年，並於
    90年9 月18日因強制戒治付保護管束期滿執行完畢（於89年
    7 月21日停止戒治釋放）。又於92年間，因毒品危害防制條
    例案件，經本院以92年度訴字第2298號判決分別判處有期徒
    刑1 年及8 月，定應執行有期徒刑1 年6 月確定，甫於95年
    6 月6 日因假釋期滿未經撤銷，視為已執行完畢；詎其仍未
    戒除毒癮，明知海洛因及甲基安非安命業經公告列為毒品危
    害防治條例第2 條第2 項第1 款第一級毒品及同條項第2 款
    第二級毒品，不得非法持有、施用，竟猶不知戒絕悔改，於
    上開強制戒治執行完畢釋放後之5 年內，分別基於施用第一
    級毒品海洛因及第二級毒品甲基安非他命之犯意，於96年10
    月4 日夜間8 、9 時許，在高雄市苓雅區○○○路旁，以將
    海洛因摻水置入注射針筒注射手臂之方式施用第一級毒品海
    洛因1 次；又於96年10月5 日凌晨4 時50分回溯24小時內之
    某時（不含受公權力拘束時間），在不詳地點，以將甲基安
    非他命置於玻璃球，以火燒烤成煙，口鼻吸食煙霧之方式施
    用第二級毒品甲基安非他命1 次。嗣於96年10月5 日凌晨4
    時50分，在高雄市苓雅區○○○路9 巷巷口，因形跡可疑為
    警盤查，乃隨警赴警局經其同意採尿送驗，檢驗結果呈甲基
    安非他命及嗎啡陽性反應，並扣得海洛因10包（淨重1.4 公
    克，含空包裝袋總重2.34公克），及其所有供施用海洛因所
    用之電子磅秤1 台、鏟子及注射針筒各1 支，始查悉上情。
二、案經高雄縣政府警察局苓雅分局移送臺灣高雄地方法院檢察
    署檢察官偵查起訴。
    理  由
一、按本件被告甲○○所犯毒品危害防制條例第10條第1 項施用
    第一級毒品罪、同條例第10條第2 項施用第二級毒品罪，均
    係死刑、無期徒刑、最輕本刑為3 年以上有期徒刑以外之罪
    ，其於準備程序中就前揭被訴事實均為有罪之陳述，經依法
    告知簡式審判程序之旨，並聽取當事人之意見後，本院認無
    不得或不宜改依簡式審判程序進行之情形，爰依刑事訴訟法
    第273 條之1 第1 項規定，裁定本件由受命法官獨任進行簡
    式審判程序，合先敘明。
二、訊據被告甲○○對於上揭施用第一級毒品海洛因及第二級毒
    品甲基安非他命各1 次，並持有扣案之第一級毒品海洛因10
    包，以及電子磅秤1 台、鏟子及注射針筒各1 支等施用海洛
    因工具之事實，於本院審理時坦承不諱（見本院卷第77頁）
    ，而被告於96年10月5 日為警採集之尿液，經送往高雄市立
    凱旋醫院以酵素免疫法〈EIA 〉及氣相層析質譜法〈GC/MS
    〉方法檢驗結果，確呈甲基安非他命及嗎啡之陽性反應，此
    有該醫院96年10月15日檢體編號F-96590 號濫用藥物尿液檢
    驗報告及高雄市政府警察局苓雅分局偵辦麻藥煙毒案件嫌疑
    人尿液代碼姓名對照登記表各1 份在卷可稽（見本院卷第29
    、30頁）；此外並有高雄縣政府警察局苓雅分局扣押筆錄、
    扣押物品目錄表各1 份及查扣物品照片2 張附於警卷可資佐
    證（見警卷第7 頁至第10頁）。又扣案之疑似海洛因白色粉
    末10包，經送法務部調查局以化學呈色法及氣相層析質譜儀
    分析法檢驗結果，確含第一級毒品海洛因成分（驗餘淨重合
    計1.4 公克，含空包裝袋總重2.34公克），亦有該局97年1
    月12日調科壹字第09723002440 號鑑定書1 份附卷可按（見
    本院卷第57頁），是該扣案之白色粉末10包，係第一級毒品
    海洛因無訛。足徵被告前開施用第一級毒品海洛因及第二級
    毒品甲基安非他命各1 次，並持有扣案之第一級毒品海洛因
    10 包 ，以及電子磅秤1 台、鏟子及注射針筒各1 支等施用
    海洛因工具之自白核與事實相符，自可採為認定事實之證據
    。
三、次按施用第一、二級毒品為犯罪行為，毒品危害防制條例第
    10條定有處罰明文。故施用第一、二級毒品者，依前揭規定
    本應科以刑罰。惟基於刑事政策，對合於一定條件之施用者
    ，則依同條例第20條、第23條之規定，施以觀察、勒戒及強
    制戒治之保安處分。現行毒品危害防制條例於92年7 月9 日
    修正公布，自93年1 月9 日施行，其中第20條、第23條將施
    用毒品之刑事處遇程序，區分為「初犯」及「五年內再犯」
    、「五年後再犯」。依其立法理由之說明：「初犯」，經觀
    察、勒戒或強制戒治後，應為不起訴處分或不付審理之裁定
    ；經觀察、勒戒或強制戒治執行完畢釋放後，「五年內再犯
    」者，因其再犯率甚高，原實施之觀察、勒戒及強制戒治既
    已無法收其實效，爰依法追訴或裁定交付審理。至於經觀察
    、勒戒或強制戒治執行完畢釋放後，「五年後再犯」者，前
    所實施之觀察、勒戒或強制戒治已足以遮斷其施用毒品之毒
    癮，為期自新及協助其斷除毒癮，仍適用「初犯」規定，先
    經觀察、勒戒或強制戒治之程序。從而依修正後之規定，僅
    限於「初犯」及「五年後再犯」二種情形，始應先經觀察、
    勒戒或強制戒治程序。倘被告於5 年內已再犯，經依法追訴
    處罰，縱其第3 次（或第3 次以上）再度施用毒品之時間，
    在初犯經觀察、勒戒或強制戒治執行完畢釋放五年以後，已
    不合於「五年後再犯」之規定，且因已於「五年內再犯」，
    顯見其再犯率甚高，原實施觀察、勒戒或強制戒治，已無法
    收其實效，即應依該條例第10條處罰（最高法院95年度第7
    次刑事庭會議決議參照）。查被告前於89年間，因施用毒品
    案件，經本院以89年度毒聲字第625 號裁定送觀察、勒戒，
    嗣因有繼續施用毒品傾向，復經本院以89年度毒聲字第16
    23號裁定入戒治處所施以強制戒治1 年，於90年9 月18日強
    制戒治執行完畢（於89年7 月21日停止戒治釋放），再於92
    年間，因施用毒品案件，經本院以92年度訴字第2298號判決
    判處有期徒刑1 年及8 月，定應執行有期徒刑1 年6 月確定
    等情，有卷附本院院內索引卡紀錄表報表、臺灣高等法院被
    告前案紀錄表各1 份可按（見本院卷第6 頁至第19頁）。是
    被告既於強制戒治執行完畢釋放後，5 年內再犯上開施用毒
    品罪，並經判決確定，則其犯本案施用毒品犯行之時間，雖
    距前述強制戒治執行完畢釋放後已逾5 年，揆諸首開說明，
    仍應依法論科。從而，被告於強制戒治執行完畢釋放後，5
    年內再為本件施用第一、二級毒品犯行，洵堪認定，本件事
    證明確，自應依法論科。
四、又按海洛因、甲基安非他命係屬毒品危害防制條例第2 條第
    2 項第1 、2 款所稱之第一、二級毒品，依法不得非法持有
    、施用。被告甲○○竟持之以施用，核被告所為係分別觸犯
    毒品危害防制條例第10條第1 項、第2 項之施用第一、二級
    毒品之罪。其施用第一、二級海洛因、甲基安非他命毒品前
    後持有該毒品之低度行為，應分別被其施用之高度行為所吸
    收，不另論罪，被告所犯上開兩罪，犯意個別，行為互殊，
    應予分論併罰。又被告曾因施用第一、二級毒品，經本院以
    92年度訴字第2298號判決分別判處有期徒刑1 年及8 月，定
    應執行有期徒刑1 年6 月確定在案，於95年5 月11日縮短刑
    期假釋出監並付保護管束，且於95年6 月6 日保護管束期滿
    執行完畢等情，有上開臺灣高等法院被告前案紀錄表1 份附
    卷可稽，其於前開有期徒刑執行完畢後5 年內，再故意犯本
    件有期徒刑以上之上開罪行，均為累犯，皆應依刑法第47條
    第1 項之規定加重其刑。爰審酌被告前因施用毒品，並經觀
    察、勒戒、強制戒治程序及判處徒刑執行完畢後，仍未能徹
    底戒絕吸毒惡習，再犯本件施用毒品犯行，顯見戒毒之意志
    不堅，惟念其犯後坦承犯行，態度良好，且施用毒品乃屬自
    戕行為，尚未害及他人及犯罪動機、目的、手段等一切情狀
    ，各量處如主文所示之刑，並依法定期應執行刑如主文所示
    ，以資懲儆。
五、末按查獲之第一、二級毒品，不問屬於犯人與否，沒收銷燬
    之，毒品危害防制條例第18條第1 項前段定有明文。查扣案
    之白色粉末10包，經送請法務部調查局鑑驗結果，認該白色
    粉末10包係第一級毒品海洛因，業據本院認定如前，至前開
    第一級毒品海洛因之包裝膠袋因包覆毒品，其上顯留有該毒
    品之殘渣，衡情自難與之析離，亦應將之同視為第一級海洛
    因毒品整體之一部，均係違禁物，不論屬犯人所有與否，爰
    併依上開規定宣告沒收銷燬之；至扣案之電子磅秤1 台及鏟
    子、使用過之注射針筒各1 支，為被告所有之物，且被告係
    以該鏟子刮分海洛因毒品，再以電子磅秤秤所要施用之份量
    ，以注射針筒注入其左手背，業據其陳述在卷（見警卷第2
    、6 頁、本院卷第74頁），是該等扣案物乃為被告所有供犯
    罪所用之物，爰依刑法第38條第1 項第2 款之規定，沒收之
    。至鑑驗耗用之毒品既已滅失，自無庸宣告沒收銷燬，附此
    敘明。
據上論斷，應依刑事訴訟法第273 條之1 第1 項、第284 條之1
、第299 條第1 項前段，毒品危害防制條例第10條第1 項、第2
項、第18條第1 項前段，刑法第11條、第47條第1 項、第38條第
1 項第2 款，判決如主文。
本案經檢察官乙○○到庭執行職務。
中    華    民    國    97    年    2     月    29    日
                  刑事第十七庭  法  官  林建鼎
以上正本證明與原本無異。
如不服本判決應於收受本判決後10日內向本院提出上訴書狀，並
應敘述具體理由，如未敘述上訴理由者，應於上訴期間屆滿後20
日內補提理由書狀於本院（均須按他造當事人之人數附繕本）「
切勿逕送上級法院」。
中    華    民    國    97    年    2     月    29    日
                                書記官  林秀敏
附錄論罪科刑法條：
毒品危害防制條例第十條
施用第一級毒品者，處 6 月以上 5 年以下有期徒刑。
施用第二級毒品者，處 3 年以下有期徒刑。


司法院資訊處製作；財團法人民間司法改革基金會備份。
